臺灣高雄地方法院刑事判決　　　　　　　　　　　　九十二年度訴緝字第二一二號
　　公　訴　人　臺灣高雄地方法院檢察署檢察官
　　被　　　告　壬○○
右被告因偽造文書等案件，經檢察官提起公訴（九十年度偵字第一七四六九號），本
院判決如左：
    主  文
壬○○共同行使偽造私文書，足以生損害於他人，處有期徒刑柒月。扣案之變造之黃
寬偉國民身分證上之洪漢文照片壹張、黃寬偉印章壹顆、玉山商業銀行存款戶約定書
上之黃寬偉署押壹枚、印文參枚及印鑑卡上之黃寬偉署押壹枚、印文貳枚、塑膠護模
拾肆張、磁片伍張、筆記本壹本、黃寬偉名義之玉山商業銀行存摺壹本均沒收。
    事  實
一、壬○○明知劉銘豐自民國九十年六月起至九月間，在高雄市苓雅區○○○路十四
    巷十一號住處，所交付之如附表編號一至九所示之物，係來路不明之贓物（附表
    編號一至九所示之各該物件，係如附表所示之人於附表所示之時、地所遭竊、遺
    失之物），竟仍予以收受，並分別與劉銘豐及洪漢文（洪漢文業於九十二年八月
    七日，經以九十年度訴字第二六七七號判處有期徒刑五月，如易科罰金，以三百
    元折算一日在案），共同基於變造國民身分證之概括犯意聯絡，由壬○○自九十
    年七月至九月間，在前揭住處及高雄縣鳳山市○○○路某住處，以美工刀將上開
    附表編號四至八號所示證件上之照片割下，再黏貼由劉銘豐以不詳方式取得他人
    所有之照片及洪漢文所提供自己所有之照片之方式，予以變造，足以影響戶政機
    關對證照管理之正確性及損害附表編號四至八號所示之人之權益。嗣壬○○並與
    洪漢文共同基於行使偽造私文書之犯意聯絡，由壬○○將其委由不知情之不詳姓
    名成年男子所偽刻之黃寬偉印章一顆及前揭附表編號八換貼洪漢文照片之變造黃
    寬偉國民身分證，一併交予洪漢文，由洪漢文於九十年七月三日，持上開變造之
    黃寬偉國民身分證、印章，至高雄市○鎮區○○路八十九號之玉山商業銀行前鎮
    分行，假冒黃寬偉名義，填寫存款戶約定書、印鑑卡各一份，除在約定書上偽簽
    「黃寬偉」之署押一枚及蓋印「黃寬偉」之印文三枚外，並在印鑑卡上偽簽黃寬
    偉署押一枚及印文二枚後，持向玉山商業銀行前鎮分行申請黃寬偉名義帳戶（帳
    號0000000000000號），足以生損害於玉山商業銀行前鎮分行核發
    存摺帳戶之正確性，並損害黃寬偉之權益，洪漢文並將取得之黃寬偉名義之帳戶
    存摺交予壬○○。嗣因洪漢文另涉嫌竊盜案件，經警於九十年九月十七日下午一
    時許，在其高雄市前鎮區○○○街一九四巷一弄二號住處執行搜索，當場扣得黃
    寬偉國民身分證一張及印章一顆，並依洪漢文之供述，循線在高雄縣鳳山市○○
    ○路三巷五號四樓之壬○○住處，扣得附表編號一至九所示之物及未變造完成之
    陳文嫻、呂坤堂之身分證各一張、莊坤生郵局存摺一本、黃寬偉玉山商業銀行存
    摺一本、供變造用之塑膠護膜十四張、磁片五張、記事本一本，始查獲上情。
二、案經內政部警政署高雄港務警察所移送臺灣高雄地方法院檢察署檢察官偵查起訴
    。
    理  由
一、訊據被告壬○○對其自劉銘豐處收受附表編號一至九所示之贓物，並變造附表編
    號四至八所示之身分證等事實固坦承不諱，惟矢口否認有將黃寬偉之印章交予洪
    漢文，並由洪漢文持變造之黃寬偉身分證及印章，向玉山商業銀行申請存摺之行
    為，並辯稱：伊沒有偽造黃寬偉之印章，黃寬偉的存摺是劉銘豐交給伊，並非伊
    叫洪漢文去申請的云云。
二、經查：
（一）附表編號一至九所示之證件，分別係丙○○、戊○○、甲○○○、癸○○、丁
      ○○、辛○○、乙○○、黃寬偉、庚○○於附表所示之時、地遭竊或遺失之物
      ，業據證渠等於警詢中證述屬實（見九十年九月十八日、二十日二十一日警詢
      ），並有贓物認領保管單四張、扣案之附表一至九所示之證件可稽，是附表編
      號一至九所示之證件，係贓物一節，應可認定。
（二）又被告自九十年六月至九月間，在高雄市苓雅區○○○路十四巷十一號住處，
      收受如附表編號一至九所示之物，並自同年七月至九月間，在前揭住處及高雄
      縣鳳山市○○○路某住處，以美工刀換貼劉銘豐及洪漢文所交付照片之方式，
      變造如附表編號四至八所示之身分證等事實，業據被告於警詢、本院審訊中自
      白屬實（見九十年十月三十日警詢筆錄及本院九十二年十一月二十一日準備程
      序筆錄、九十二年十二月三十一日審理筆錄），核與共犯洪漢文於本院九十年
      度訴字第二六七七號案件訊問中供承：伊拿伊照片給壬○○，壬○○將換貼伊
      照片之黃寬偉身分證交給伊等語相符（見本院九十年度訴字第二六七七號卷九
      十一年六月十七日訊問筆錄、九十二年二月二十四日訊問筆錄）。另劉銘豐前
      因持有多張他人名義之國民身分證，冒名申請行動電話案件，經本院以九十年
      度訴字第二０五０號判處有期徒刑一年二月在案，且於該案件審訊時，亦坦承
      伊有換貼國民身分證之變造行為，有前揭判決一份在卷可稽，足見被告於本院
      審理時供稱：前揭證件係劉銘豐交給伊，伊見過劉銘豐變造國民身分證等語，
      堪予採認。又扣案之黃寬偉、乙○○之身分證經送鑑定結果，認該二張身分證
      照片欄有換貼照片之變造情形，有內政部警政署刑事警察局九十年十二月十七
      日刑鑑字第二二八五一七號、九十一年一月二日刑鑑字第二三九一二六號鑑驗
      通知書各一份在卷可稽，並有扣案之附表所示之證件可佐，被告前揭自白，核
      與事實相符，應堪認定。
（三）被告將黃寬偉印章一顆及換貼洪漢文照片之變造黃寬偉身分證一張交予洪漢文
      ，並由洪漢文於九十年七月三日，持向玉山商業銀行前鎮分行，偽造存款戶約
      定書、印鑑卡各一份，而申請黃寬偉名義帳戶等事實，業據共犯洪漢文（業經
      本院於九十二年八月七日，以九十年度訴字第二六七七號判處有期徒刑五月，
      如易科金，以三百元折算一日在案）於本院訊問時供承：黃寬偉身分證係壬○
      ○交給伊，係伊提供照片給壬○○，再連同黃寬偉之印章交給伊，壬○○要伊
      幫忙開戶，伊有申請玉山銀行帳戶，印鑑卡上之黃寬偉印文二枚、署押一枚及
      存款約定書上之黃寬偉印文二枚、署押一枚，都是伊簽名及蓋印等語（見本院
      九十年度訴字第二六七七號卷九十年十二月十日、九十一年六月十七日、九十
      二年二月二十四日訊問筆錄）。且證人黃寬偉亦到庭結稱：伊不認識洪漢文及
      壬○○，卷附之玉山銀行帳戶存款申請書也不是伊申請的等語（本院九十年度
      訴字第二六七七號）。並有扣案變造之黃寬偉身分證一張、印章一顆、存摺一
      本可稽及玉山商業銀行前鎮分行九十一年十月十六日玉前鎮（存）字第九一０
      ０七五一號函暨檢附之存款戶約定書、印鑑卡附卷可佐。
（四）被告雖辯稱上情。然１、被告所辯，顯與洪漢文前揭供述情節齟齬。２、前揭
      經洪漢文偽造黃寬偉名義而冒名申請之玉山商業銀行存摺，係經警於被告住處
      查扣一節，業據被告供認屬實，並有扣押筆錄及扣押物品目錄表各一份在卷可
      憑。３、被告於本院九十年度訴字第二六七七號案件訊問時，先係辯稱：黃寬
      偉之印章是在洪漢文住處查扣，伊不知道該印章存在云云；後又改稱：黃寬偉
      之印章是劉銘豐拿給洪漢文，當時伊有在現場伊云云（見本院九十年度訴字第
      二六七七號卷九十年十一月九日、九十年十二月十日訊問筆錄），前後辯詞歧
      異，所辯顯不足採信。
三、按國民身分證係表彰個人年籍身分之證書，性質上屬於刑法第二百十二條所指之
    特種文書，將他人證件上之相片撕下換貼其他人之相片，乃不變更原有文書之本
    質而就文書之內容更改，係屬刑法所稱之變造特種文書之行為。又玉山商業銀行
    存款戶約定書及印鑑卡均屬私文書。是核被告所為，係犯刑法第三百四十九條第
    一項之收受贓物罪、第二百十六條、第二百十二條、第二百十條之行使變造特種
    文書罪、行使偽造私文書罪。被告變造黃寬偉國民身分證之低度行為，應為其與
    同案共犯洪漢文持以行使而申請玉山商業銀行帳戶之高度行為所吸收；又被告偽
    造黃寬偉印章之行為、共犯洪漢文於上開存款戶約定書、印鑑卡上偽造黃寬偉署
    押、印文之行為，均為偽造該存款戶約定書、印鑑卡之部分行為，不另論罪。又
    洪漢文偽造存款約定書、印鑑卡之行為，係於時間、地點均密接之情形，就同一
    犯罪構成要件，本單一犯意接續進行，為接續犯。另偽造存款戶約定書、印鑑卡
    後進而行使，其偽造之低度行為，為行使之高度行為所吸收，均不另論罪。又被
    告利用不知情之成年人偽刻黃寬偉之印章，為間接正犯。被告就上開變造特種文
    書之行為，各與劉銘豐、洪漢文間；另就行使變造特種文書、行使偽造私文書之
    行為，與洪漢文間，均有犯意之聯絡及行為之分擔，均為共同正犯。被告所犯上
    開行使變造特種文書罪（行使黃寬偉變造之身分證）、行使偽造私文書罪（行使
    偽造存款申請書、印鑑卡）二罪間，係一行為觸犯數罪名，應從一重之行使偽造
    私文書罪處斷。另被告所犯收受贓物罪與行使偽造私文書罪二罪間，有方法結果
    之牽連關係，應從一重之行使偽造私文書罪處斷。被告由同案共犯洪漢文持偽造
    之黃寬偉國民身分證及印章，申請玉山商業銀行存摺之行使偽造私文書行為，雖
    未據起訴，然與前揭變造黃寬偉國民身分證間，有方法結果之牽連犯關係，依審
    判不可分原則，本院自應一併加以審理。爰審酌被告收受他人遺失、遭竊之物，
    變造他人之國民身分證，並持以行使而申請銀行帳戶，損害他人權益，惟念其犯
    後坦承大部分犯行等一切情狀，量處如主文所示之刑。又扣案之黃寬偉國民身分
    證上之照片一張，係共犯洪漢文所有之物，另扣案之磁片五張、塑膠膜十四張、
    筆記本一本，供係被告所有之物，且前揭物品均係供犯本罪所用之物，均應依刑
    法第三十八條第一項第二款規定宣告沒收。另扣案之黃寬偉名義之玉山銀行存摺
    一本，係被告所有，因犯罪所得之物，應依刑法第三十八條第一項第三款規定，
    宣告沒收。又扣案之黃寬偉印章一顆、上開存款戶約定書上偽造之黃寬偉署押一
    枚、印文三枚及印鑑卡上偽造之黃寬偉署押一枚、印文二枚，均應依刑法第二百
    十九條規定宣告沒收。又該存款戶約定書、印鑑卡，已由被告持向玉山商業銀行
    前鎮分行行使，非屬被告所有之物，爰不宣告沒收。另附表編號七所示變造之乙
    ○○國民身分證上黏貼之照片，並無證據證明係被告或劉銘豐所有，亦不予宣告
    沒收。公訴意旨另以：（一）被告與洪漢文共同基於犯意之聯絡，由洪漢文持變
    造之黃寬偉身分證及印章，向中華電信公司申請電話；（二）扣案之陳文嫻、呂
    坤堂國民身分證、莊坤生之郵局存摺亦係贓物，被告收受該二張身分證及郵局存
    摺，並認被告前揭犯行，亦構成刑法第二百十六條、第二百十條、第二百十二條
    之行使變造特種文書、行使偽造私文書罪，亦構成刑法第三百四十九條第一項之
    收受贓物罪。然（一）洪漢文於本院審理時，堅詞否認有持變造之黃寬偉身分證
    ，向中華電信公司申請電話之行為。再佐以中華電信並無以黃寬偉申請裝設電話
    之紀錄一節，亦據該公司於九十年十一月二十八日，以南行一字第九０Ｃ八二０
    一四五七號函覆明確，是並無其他證據足以證明被告有與洪漢文共同冒用黃寬偉
    名義，申請電話之行為。（二）此外，亦無證據足以證明前揭陳文嫻、呂坤堂之
    身分證及莊坤生名義之存摺係贓物。是被告此部分行為即屬不能證明，惟公訴人
    認此部分與前揭起訴有罪部分，有連續犯之裁判上一罪關係，爰不另為無罪之諭
    知，併此敘明。
據上論斷，應依刑事訴訟法第二百九十九條第一項前段，刑法第二百十六條、第二百
十條、第二百十二條、第三百四十九條第一項、第二百十九條、第五十五條、第三十
八條第一項第二款、第三款，罰金罰鍰提高標準條例第一條前段、第二項，判決如主
文。
本案經檢察官己○○到庭執行職務。
中      華      民      國      九十三      年    一     月    十四     日
                                  臺灣高雄地方法院刑事第五庭
                                      審判長法官    李政庭
                                            法官    何秀燕
                                            法官    蘇雅慧
右正本證明與原本無異。
如不服本判決，應於判決送達後十日內，向本院提出上訴狀。
                                          書記官    林誠桂
中      華      民      國      九十三      年    一     月    十四     日
附錄本判決論罪科刑法條全文：
中華民國刑法第二百一十條
偽造、變造私文書，足以生損害於公眾或他人者，處五年以下有期徒刑。
中華民國刑法第二百一十二條
偽造、變造護照、旅券、免許證、特許證及關於品行、能力服務或其他相類之證書、
介紹書，足以生損害於公眾或他人者，處一年以下有期徒刑、拘役或三百元以下罰金
。
中華民國刑法第二百一十六條
行使第二百十條至第二百十五條之文書者，依偽造、變造文書或登載不實事項或使登
載不實事項之規定處斷。
中華民國刑法第三百四十九條
收受贓物者，處三年以下有期徒刑、拘役或五百元以下罰金。
搬運、寄藏、故買贓物或為牙保者，處五年以下有期徒刑、拘役或科或併科一千元以
下罰金。
因贓物變得之財物，以贓物論。
【附表】
┌───┬─────┬─────┬─────┬─────┬───────┐
│ 編號 │所 有  人 │ 證件名稱 │  時  間  │ 地   點  │變造完成與否  │
├───┼─────┼─────┼─────┼─────┼───────┤
│一    │丙  ○  ○│國民身分證│九十年八月│高雄市小港│未變造。已發還│
│      │          │及駕駛執照│初某日上午│區○○路二│丙○○。      │
│      │          │各壹張    │五時許    │００之四號│              │
│      │          │          │          │住處遭竊。│              │
├───┼─────┼─────┼─────┼─────┼───────┤
│二    │          │國民身分證│九十年四月│不詳處所遭│未變造。已發還│
│      │戊  ○  ○│壹張      │十六日    │竊。      │戊○○。      │
│      │          │          │          │          │              │
├───┼─────┼─────┼─────┼─────┼───────┤
│三    │甲○○○  │國民身分證│九十年八月│高雄市小港│未變造。已發還│
│      │          │壹張      │初某日上午│區○○街十│甲○○○。    │
│      │          │          │九時三十分│三號住處被│              │
│      │          │          │          │竊。      │              │
├───┼─────┼─────┼─────┼─────┼───────┤
│四    │癸  ○  ○│國民身分證│九十年四月│不詳處所被│已變造完成。未│
│      │          │壹張      │三日晚上十│竊或遺失。│扣案。        │
│      │          │          │時許      │          │              │
├───┼─────┼─────┼─────┼─────┼───────┤
│五    │丁  ○  ○│國民身分證│九十年二月│高雄市前金│已變造完成。未│
│      │          │壹張      │十日上午十│區○○路一│扣案。        │
│      │          │          │時許      │八八號被竊│              │
│      │          │          │          │。        │              │
├───┼─────┼─────┼─────┼─────┼───────┤
│六    │辛  ○  ○│國民身分證│九十年三月│臺南市金華│已變造完成。未│
│      │          │壹張      │十日下午二│路二段超商│扣案。        │
│      │          │          │時許      │被竊。    │              │
├───┼─────┼─────┼─────┼─────┼───────┤
│七    │乙  ○  ○│國民身分證│八十五年十│不詳地點遺│已變造完成。  │
│      │          │壹張      │二月底某日│失。      │              │
│      │          │          │          │          │              │
├───┼─────┼─────┼─────┼─────┼───────┤
│八    │黃  寬  偉│國民身分證│不詳時間  │不詳地點  │已變造完成。  │
│      │          │壹張      │          │          │              │
├───┼─────┼─────┼─────┼─────┼───────┤
│九    │庚  ○  ○│行車執照壹│九十年一月│高雄市三民│未變造。已發還│
│      │          │張        │二十九日  │區○○路二│庚○○。      │
│      │          │          │          │一九號被竊│        │
│      │          │          │          │。        │              │
└───┴─────┴─────┴─────┴─────┴───────┘
